最高法院民事裁定　　　　　　九十六年度台上字第一二九七號
上　訴　人　香港商東亞銀行有限公司高雄分公司
法定代理人　甲○○
訴訟代理人　邱姿瑛律師
被 上訴 人　中華商業銀行股份有限公司
法定代理人　陳聯一
被 上訴 人　台灣集中保管結算所股份有限公司
法定代理人　乙○○
被 上訴 人　大眾商業銀行股份有限公司
法定代理人　丙○○
被 上訴 人　台灣中小企業銀行股份有限公司
法定代理人　丁○○
被 上訴 人　荷商柯企第三資產管理股份有限公司台灣分公司
法定代理人　戊○○
上列當事人間因分配表異議之訴事件，上訴人對於中華民國九十
六年二月十六日台灣高等法院高雄分院判決（九十五年度重上字
第八二號），提起上訴，本院裁定如下：
    主  文
上訴駁回。
第三審訴訟費用由上訴人負擔。
    理  由
按上訴第三審法院，非以原判決違背法令為理由，不得為之。又
提起上訴，上訴狀內應記載上訴理由，表明原判決所違背之法令
及其具體內容、依訴訟資料合於該違背法令之具體事實，其依民
事訴訟法第四百六十九條之一規定提起上訴者，並應具體敘述為
從事法之續造、確保裁判之一致性或其他所涉及之法律見解具有
原則上重要性之理由，同法第四百六十七條、第四百七十條第二
項分別定有明文。而依同法第四百六十八條規定，判決不適用法
規或適用不當者，為違背法令；依同法第四百六十九條規定，判
決有該條所列各款情形之一者，為當然違背法令。是當事人提起
上訴，如合併以同法第四百六十九條及第四百六十九條之一規定
之情形為上訴理由時，其上訴狀或理由書應表明該判決所違背之
法令條項，或有關判例、解釋字號，或成文法以外之習慣或法理
等及其具體內容，暨係依何訴訟資料合於該違背法令之具體事實
，並具體敘述為從事法之續造、確保裁判之一致性或其他所涉及
之法律見解具有原則上重要性之理由。如未依上述方法表明，或
其所表明者與上開法條規定不合時，即難認為已合法表明上訴理
由，其上訴自非合法。本件上訴人對於原判決提起上訴，雖以該
判決解釋意思表示有重大違誤、違反論理、經驗法則及不備理由
等違背法令為由，惟核其上訴理由狀所載內容，仍屬就原審取捨
證據、認定事實暨解釋契約之職權行使及其他與判決結果不生影
響之理由，指摘原判決不當，並就原審本於上開職權之行使所論
斷：查被上訴人台灣中小企業銀行股份有限公司（下稱中小企銀
）雖已將債權讓與被上訴人荷商柯企第三資產管理股份有限公司
台灣分公司（下稱柯企公司），惟柯企公司未依強制執行法第三
十一條準用民事訴訟法第二百五十四條第一、二項規定，承當中
小企銀之系爭執行程序，中小企銀仍為系爭執行程序之債權人，
柯企公司非系爭執行程序之債權人，上訴人提起本件分配表異議
之訴，自應以中小企銀為被告，其列柯企公司為被告，自屬無據
。次查，對於已開始實施強制執行之債務人財產，他債權人再聲
請強制執行者，已實施執行行為之效力，於為聲請時及於他債權
人，應合併其執行程序，且應依強制執行法第三十二條之規定辦
理，即再聲請強制執行，如標的物不經拍賣或變賣者，應於當次
分配表作成之日一日前為之，逾此期間聲請強制執行，其債權僅
得就其他先聲請執行之債權人受償餘額而受清償，以免產生執行
程序延宕之情形，與立法意旨有違。另按強制執行法第三十九條
第一、二項係規定債權人或債務人對於分配表所載之各債權人之
債權或分配金額有不同意者，應於分配期日一日前，向執行法院
，提出書狀，記載異議人所認原分配表之不當即應如何變更之聲
明而聲明異議。此規定係針對聲明異議之時間限制，並非謂如在
強制執行法第三十九條所規定合法期間聲明異議，其債權受償次
序即不受前述強制執行法第三十二條、第三十三條之規定限制。
上訴人主張其依強制執行法第三十九條之規定，於系爭分配表分
配期日一日前，追加其執行，即得請求將追加債權列入系爭分配
表，與其他先執行之債權人同受清償云云，自無可採。又系爭執
行程序係委託中央信託局（下稱中信局）出售高鋁金屬股份有限
公司（下稱高鋁公司）股票，非由台灣高雄地方法院（下稱高雄
地院）執行處公開拍賣，而系爭分配表係於民國九十四年十二月
二十六日製成，上訴人追加執行債權額，應於當次分配表作成之
日一日前為之，即於九十四年十二月二十五日前為之，逾此期間
，此追加債權額部分，僅得就其他先聲請執行之債權人受償餘額
而受清償。上訴人於九十五年一月三日始追加執行之債權額，係
普通債權，既未於九十四年十二月二十五日前為之，則此部分債
權，只得就上訴人先聲請之債權、被上訴人中華商業銀行股份有
限公司（下稱中華商銀）、大眾商業銀行股份有限公司（下稱大
眾銀行）、中小企銀、台灣集中保管結算所股份有限公司（下稱
台灣集保公司）等之債權受償餘額而受清償。而拍賣高鋁公司所
有股票所得之價金新台幣（下同）三千六百十七萬零八百六十四
元，經分配清償上訴人原先聲請債權、被上訴人中華商銀、大眾
銀行、中小企銀、台灣集保公司等債權，尚屬不足，有系爭分配
表可稽，既無餘額，高雄地院執行處未將上訴人追加執行之債權
及因此產生之執行費列入系爭分配表分配，自無不合。復按執行
法院應通知債權人及債務人於拍賣期日到場，固為強制執行法第
六十三條、第一百十三條所明定。惟此應係指債權人得於拍賣期
日，到達拍賣場所而言。經查，系爭執行程序係將高鋁公司所有
上市、上櫃之股票委託中信局出售，而依現行證券交易法等金融
法規之規定，上市、上櫃之股票之交易，係限制在證券交易所及
財團法人中華民國證券櫃檯買賣中心主持之集中市場為之，且交
易雙方係經由電子資料隨機媒合而成，並無實際之處所供交易雙
方買賣股票，乃為眾所週知。是以高雄地院執行處執行高鋁公司
之股票，僅得委託中信局依現行法律規定方式出售，無從通知上
訴人或其他債權人到場參與拍賣程序。則系爭執行程序進行出售
股票時，高雄地院執行處雖未通知上訴人，尚難謂有何違法可言
。又上訴人並未聲請調取上開中華商銀先前所為假扣押卷執行，
亦未曾請求合併執行，高雄地院執行處自無通知上訴人關於併案
執行或參與分配之義務。惟因上訴人聲請執行之財產包含高鋁公
司遭系爭執行程序執行之股票，高雄地院執行處因而未通知上訴
人即逕自列上訴人之債權入分配表中，程序上亦無何瑕疵可言。
至系爭分配表係由高雄地院執行處僅就於九十四年八月二十四日
執行高鋁公司所有股票所得三千六百十七萬零八百六十四元予以
分配，並未就執行王振隆股票所得二十二萬四千二百二十六元予
以分配一節，有系爭執行程序案卷可憑。高雄地院執行處不待全
部債務人之財產均執行完畢，而依先後執行債務人財產所得予以
分批分配，以求使債權人迅速取得分配款，如此乃有利於債權人
，復未悖於法律規定，尚難謂高雄地院執行處先就高鋁公司之財
產分配有何不當，且高雄地院執行處並未終結系爭執行程序，其
將隨時分配王振隆之財產二十二萬四千二百二十六元，是以上訴
人抗辯應重新製作分配表將二十二萬四千二百二十六元列入予以
分配，更正系爭分配表云云，尚無可採。綜上所述，系爭分配表
並無錯誤，上訴人依強制執行法第四十一條第一項之規定，對被
上訴人提起本件分配表異議之訴，請求更正系爭分配表執行清償
所得金額，於法無據，不應准許等情，指摘其為不當，並泛言謂
為違法，而非表明該判決所違背之法令及其具體內容，暨依訴訟
資料合於該違背法令之具體事實，並具體敘述為從事法之續造、
確保裁判之一致性或其他所涉及之法律見解具有原則上重要性之
理由，難認其已合法表明上訴理由。依首揭說明，應認其上訴為
不合法。
據上論結，本件上訴為不合法。依民事訴訟法第四百八十一條、
第四百四十四條第一項前段、第九十五條、第七十八條，裁定如
主文。
中　　華　　民　　國　九十六　年　　六　　月 　十四 　日
                      最高法院民事第八庭
                          審判長法官  朱　建　男
                                法官  顏　南　全
                                法官  許　澍　林
                                法官  鄭　傑　夫
                                法官  蘇　清　恭
      本件正本證明與原本無異
                                      書  記  官
中　　華　　民　　國　九十六　年　　六　　月  二十八  日
                                                    m
